【裁判字號】    90,訴,1280
【裁判日期】    900914
【裁判案由】    公地放領
【裁判全文】
臺中高等行政法院裁定                              九十年度訴字第一二八○號
    原      告  甲○○
                乙○○
    訴訟代理人  丙○○
    原      告  丁  ○
    訴訟代理人  戊○○
    原      告  己○○
    訴訟代理人  庚○○
    被      告  鹿港鎮公所
    代  表  人  辛○○
右當事人間因公地放領事件，原告不服彰化縣政府中華民國九十年五月二十三日九○
彰府法訴字第二四二八五號訴願決定，提起行政訴訟，本院裁定如左：
    主  文
原告之訴駁回。
訴訟費用由原告甲○○、乙○○、丙○○連帶負擔四分之一，庚○○、己○○連帶負
擔四分之一，餘由丁○、戊○○負擔。
    理  由
一、按「訴願事件有左列各款情形之一者，應為不受理之決定：‧‧‧八、對於非行
    政處分或其他依法不屬訴願救濟範圍內之事項提起訴願者。」訴願法第七十七條
    第八款定有明文。又「行政官署依臺灣省放領公有耕地扶植自耕農實施辦法，將
    公有耕地放領於人民，其因放領之撤銷或解除所生之爭執，應由普通法院管轄。
    」「行政官署依臺灣省放領公有耕地扶植自耕農實施辦法，將公地放領與人民，
    雖係基於公法關係為國家處理公務，但其所為放領行為，則係代表國家與承領人
    訂立私法上之買賣契約，業經司法院大法官會議議決釋字第八十九號解釋明白。
    是行政官署放領公地，既係基於私法所為之法律行為，與私人間之買賣關係無異
    ，其因此而發生私權關係之爭執，係屬民事範圍，自應由普通民事法院受理審判
    ，不得依行政爭訟以求救濟。又卷查本件放領公地之撤銷及重行公告放領，均係
    由高雄縣政府處理，原告竟以奉令通知原告過耕之該縣所屬旗山地政事務所為原
    處分官署，而向高雄縣政府及臺灣省政府一再提起訴願，並以該地政事務所為被
    告官署而向本院提起行政訴訟，其關於訴願之管轄及行政訴訟被告之適格，原均
    有錯誤，惟本件法律關係，既根本屬於私權爭執，不得提起行政爭訟，則此項瑕
    疵，自可勿予置論。」司法院釋字第八十九號解釋及改制前行政法院五十二年判
    字第九十七號判例分別著有明文。次按，訴訟事件不屬行政法院之權限者，行政
    法院應以裁定駁回原告之訴，為行政訴訟法第一百零七條第一款所明定。
二、本件原告起訴聲明：訴願決定及原處分均撤銷。其陳述略稱：原告等分別繼承自
    耕之如附表所示公有土地（所有權人均為鹿港鎮，由被告管理），符合公有耕地
    放領作業條件，且公有耕地放領為內政部所交辦之措施，前經內政部以八十三年
    十一月二十三日台八十三內地字第八三八五二四四號令，訂定公布於八十四年七
    月一日展開放領工作，預定八十九年六月底完成放領在案。原告等屢經向被告申
    請放領，被告以不辦理放領為由拒不辦理（八十九年十二月十六日八九鹿鎮財字
    第二一○六四號函－即原告所指系爭行政處分），有違政府釋放公有耕地之德政
    ，訴願決定據司法院釋字第八十九號解釋駁回訴願，亦有未合，為此提起行政訴
    訟等語。揆諸首揭說明，本件核屬原告與行政機關間私權爭執，自不得提起訴願
    ，以資救濟。訴願機關從程序上決定駁回其訴願，尚無不合，原告對之提起行政
    訴訟，仍難謂為合法，應予駁回。
三、依行政訴訟法第一百零七條第一項第一款、第一百零四條、民事訴訟法第九十五
    條、第七十八條、第八十五條第一項前段、第二項，裁定如主文。
中    華    民    國      九十      年      九        月      十四      日
                    臺 中 高 等 行 政 法 院  第 一 庭
                                審 判 長 法  官      簡  朝  振
                                         法  官      宋  富  美
                                         法  官      胡  國  棟
右正本證明與原本無異。
如不服本裁定，應於裁定送達後十日內以書狀敘明理由，經本院向最高行政法院提起
抗告（須依對造人數附具繕本）；並應預繳送達用雙掛號郵票拾份（每份三十四元）
。
中    華    民    國      九十      年      九        月      十七      日
                                法  院 書 記 官      莊  啟  明


司法院資訊處製作；財團法人民間司法改革基金會備份。
